臺灣高等法院高雄分院民事判決　　　　 99年度上易字第319號
上　訴　人　黃慶南
訴訟代理人　周慶順律師
被　上訴人　黃登輝
上列當事人間請求返還停車位事件，上訴人對於中華民國99年9
月23日臺灣屏東地方法院99年度訴字第336 號第一審判決提起上
訴，本院於民國100年3 月8日言詞辯論終結，判決如下：
    主  文
上訴駁回。
第二審訴訟費用由上訴人負擔。
    事 實 及 理 由
一、上訴人起訴主張：
  (一)被上訴人於民國（下同）98年8 月18日投標買受訴外人劉蔡
    秋月所有，經台灣屏東地方法院98年度司執字第2132號拍賣
    之土地、房屋及其共同使用部分之應有部分，並於同年月28
    日領得不動產權利移轉證書，被上訴人因而據此主張系爭坐
    落屏東市○○路89號（群峰大第大樓）地下室壹層編號平面
    25號、平面54號停車位（如附圖，下稱系爭停車位）係附屬
    於上開建號建物上，其應自領得上開不動產權利移轉證書之
    日起，一併取得系爭停車位，從而逕將系爭停車位占有使用
    迄今。
  (二)依公寓大廈停車位之使用權其情況有三：停車位有保存登
    記有所有權狀者；停車位無保存登記（無所有權登記）但
    有分管使用，有車位使用權證明書者；及停車位無所有權
    登記亦無分管使用（無車位使用權證明書）供全體住戶自由
    使用者。因本件系爭停車位係訴外人劉蔡秋月於83年10月間
    向群峰建設開發股份有限公司買受，上訴人於89年2 月2 日
    再以每一個停車位價金40萬元之代價，向訴外人劉蔡秋月買
    受系爭2 個停車位，且上訴人於89年間買受系爭停車位後迄
    至98年間遭被上訴人占有使用前，均由上訴人占有使用並按
    期繳納車位使用管理費用，益徵本件系爭停車位係屬上述第
    種停車位使用權之情況，即僅具「使用權」並無「所有權
    」。系爭停車位係未具獨立建號之共同使用部分，以「停車
    位使用權證明書」來表彰約定專用部分誰屬，而定何共有人
    有使用管理系爭停車位之權利。被上訴人固經拍賣取得劉蔡
    秋月於上開大樓之房屋區分所有權與共用部分之應有部分，
    惟被上訴人無法提出其具有系爭停車位之「所有權狀」或「
    車位使用權證明書」，無法證明其有繼受系爭停車位之約定
    專用權。而系爭停車位原係約定由劉葉秋月所專用，並以「
    車位使用權證明書」來表彰其約定專用權，亦即取得「車位
    使用權證明書」之人，即為該停車位之約定專用權人，且劉
    蔡秋月於被上訴人拍賣取得上開建物區分所有權及共用部分
    應有部分權利前，既將系爭停車位專用權售讓予上訴人，是
    上訴人有系爭停車位之約定專用權至明，上訴人自得基於系
    爭停車位之約定專用權之法律關係，請求被上訴人返還停車
    位。並聲明：1.被上訴人應將坐落門牌號碼為屏東市○○路
    89 號 （群峰大第大樓）地下室壹層編號平面25號、平面54
    號停車位返還予上訴人。2.上訴人願供擔保，請准宣告假執
    行。
二、被上訴人則以：系爭停車位係伊向臺灣屏東地方法院98年度
    司執字第2132號強制執行拍賣標得不動產並附含系爭停車位
    。系爭停車位讓渡書有造假等語資為抗辯。並於原審聲明：
    1.上訴人之訴及假執行之聲請駁回。2.如受不利判決，被上
    訴人願供擔保，請准宣告免為假執行。
三、原審判決上訴人敗訴，上訴人不服提起上訴，於本院聲明：
    (一)原判決廢棄。(二)被上訴人應將坐落門牌號碼為屏東市○○
    路89號（群峰大第大樓）地下室壹層編號平面25號、平面54
    號停車位返還予上訴人。(三)第一、二審訴訟費用由被上訴人
    負擔。
    被上訴人答辯聲明：(一)上訴駁回。(二)第一、二審訴訟費用由
    上訴人負擔。
四、兩造不爭執之事實：
    被上訴人於98年8 月18日投標買受劉蔡秋月所有屏東市○街
    段○○段155 號及灰段799 號土地，門牌號碼屏東市○○
    路81之1 號、81號14樓之1 房屋，系爭房屋、土地已經移轉
    登記完畢。
五、兩造爭執之事項：
  (一)上訴人是否已取得系爭停車位之專有使用權利？
  (二)被上訴人是否應該返還系爭停車位予上訴人？
六、本院之判斷：
  (一)上訴人是否已取得系爭停車位之專有使用權利？
    1.按公寓大廈之共用部分，係指公寓大廈專有部分以外之其
      他部分及不屬專有之附屬建築物，而供共同使用者而言；
      又各區分所有權人按其共有之應有部分比例，對建築物之
      共用部分及其基地有使用收益之權，但另有約定者從其約
      定，公寓大廈管理條例第3 條第4 款、第9 條第1 項分別
      定有明文，而所謂「另有約定者」，包括同法第3 條第5
      款所定共用部分經約定供特定區分所有權人使用之「約定
      專用」部分在內，是公寓大廈之公共設施，倘經區分所有
      權人約定為特定區分所有權人專用，則該區分所有權人自
      得使用該特定專用部分。
    2.按區分所有建物之共同使用部分，性質上屬共有，各共有
      人對於該共同使用部分之設施，雖可依其共有部分之經濟
      目的，加以使用或約定分管，但使用權為所有權之積極權
      能之一，不得與所有權分離而單獨為買賣標的。又地下室
      停車位共同使用部分，與建物專有部分，具有密切不可分
      之主從關係，建物專有部分所有人，不得將共同使用部分
      之車位使用權出售予非同一區分所有建物之共有人。查，
      系爭停車位，並無獨立編列之建號而與全部公共設施編列
      同一建號，此有拍賣公告之記載可稽，是自應由全體區分
      所有權人所共有，何共有人得專用系爭停車位，端視該大
      樓是否有分管協議（約定）而定，此種情形，系爭停車位
      在區分所有權人間，如有將車位使用權讓售予區分所有權
      人以外之人者，應認違反上開公寓大廈管理條例第3 條第
      5 款及同條例第4 條第2 項規定，該買受人不能取得系爭
      車位之專用使用權。
    3.上訴人雖主張其為群峰大第大樓之區分所有權人（屏東縣
      屏東市○○路81-4號），惟依其所提出之所有權狀，該房
      屋所有權人為余麗娟，而非上訴人，上訴人雖主張，余麗
      娟為上訴人之配偶，故上訴人仍為區分所有權人云云，惟
      查，配偶間為不同之權利主體，故尚難以妻為區分所有權
      人，夫即為區分所有權人，故上訴人並非區分所有權人，
      此外，上訴人又未能提出其為該大廈區分建物之共有人之
      證據，姑不論上訴人主張其向劉蔡秋月購買系爭停車位之
      情，是否屬實，但因上訴人無法證明其為該大廈區分建物
      之共有人，自不能與其他區分建物之共有人就共同使用部
      分之系爭停車位之專用使用權予以協議，是依前開說明，
      上訴人並不能取得系爭停車位專用權（使用權）。
  (二)被上訴人是否應該返還系爭停車位予上訴人？
    上訴人並非群峰大第大樓之區分所有權人，不能取得系爭停
    車位使用權，已如前述，則上訴人基於系爭停車位之約定專
    用權之法律關係，請求被上訴人返還系爭停車位，自無理由
    。
七、綜上所述，上訴人提起本件之訴，為無理由，原審予以駁回
    ，雖非以此為理由，惟其結果仍無不同，應予維持，上訴意
    旨指摘原判決不當，求予廢棄改判，為無理由，應予駁回。
八、兩造其餘攻擊防禦方法與判決之結果不生影響，爰不予論述
    ，併此明。
九、據上論結，本件上訴為無理由，依民事訴訟法第449 條第2
    項、第1 項、第78條，判決如主文。
中    華    民    國  100     年    3     月    22    日
                              民事第五庭
                                  審判長法官 簡色嬌
                                  法      官 林紀元
                                  法      官 黃科瑜
以上正本證明與原本無異。
本判決不得上訴。
中    華    民    國  100     年    3     月    23    日
                                  書  記  官 彭筱瑗